【裁判字號】    98,交聲,27
【裁判日期】    980710
【裁判案由】    違反道路交通管理處罰條例
【裁判全文】
臺灣宜蘭地方法院交通事件裁定          98年度交聲字第27號
原處分機關  交通部公路總局臺北區監理所宜蘭監理站
異  議  人  乙○○
即受處分人
                      號
上列異議人即受處分人因違反道路交通管理處罰條例案件，對於
原處分機關於民國97年10月30日所為之處分（處分案號：宜監字
第裁43-T00000000號）聲明異議，本院裁定如下:
    主  文
原處分撤銷。
乙○○不罰。
    理  由
一、原處分意旨略以：異議人即受處分人乙○○駕駛車牌號碼38
    77-RM號自用一般小客車，於民國97年7月4日22時45分許，
    行經臺東縣池上鄉○○路與中山路交岔路口處時，因駕車行
    經有燈光號誌管制之交岔路口闖紅燈違規，為臺東縣警察局
    關山分局池上檢查所警員製單舉發，原處分機關遂依道路交
    通管理處罰條例第53條第1項規定，裁處異議人罰鍰新臺幣
    （下同）5,400元，並依同條例第63條第1項（原處分漏載第
    3款）記違規點數3點。
二、異議意旨略以：伊已經好幾年沒去過臺東，7月那段時間伊
    都在宜蘭縣境內工作，不是伊違規，且舉發通知單上之簽名
    並非伊所簽，伊之身分證未遺失，為此爰聲明異議，請求撤
    銷原處分等語。
三、按法院受理交通事件，準用刑事訴訟法之規定，道路交通管
    理處罰條例第89條前段定有明文，是刑事訴訟法中有關舉證
    責任、證據調查等相關規定，在與行政秩序罰之本質不相牴
    觸的前提下，自應予以準用。又依刑事訴訟法第154條第2項
    規定，犯罪事實應依證據認定之，無證據不得認定犯罪事實
    ；而認定犯罪事實所憑之證據，雖不以直接證據為限，間接
    證據亦包括在內，然而無論直接證據或間接證據，其為訴訟
    上之證明，須於通常一般之人均不致有所懷疑，而得確信其
    為真實之程度者，始得據為有罪之認定，倘其證明尚未達此
    一程度，而有合理之懷疑存在，法院即應為諭知被告無罪之
    判決，最高法院76年度台上字第4986號著有判例，此一原則
    ，於法院審理行為人違反道路交通管理處罰條例案件時，當
    有其適用。易言之，法院於審理行為人違反道路交通管理處
    罰條例案件，當踐行完畢調查證據之程序後，為事實之認定
    時，如就原處分機關所認定之行為人違規事實仍有合理之訴
    訟上懷疑，而無法確信行為人確有該當於道路交通管理處罰
    條例各該處罰條文之構成要件事實時，此際即應依訴訟上之
    待證事實「倘有懷疑，則從被告之利益作解釋」之證據法則
    ，作對受處分人有利之認定。
四、經查，證人即舉發本件之警員卓文達於本院證稱：「（問：
    舉發情形為何？）這是去年的事，在庭的異議人我並沒有見
    過。」、「（問：該罰單上駕駛人的姓名、出生年月日及地
    址有改過，為何要改？）異議人有拿行照出來，我是依據行
    照上的資料填寫，本來是寫甲○○，出生年月日為52年12月
    10日，地址是宜蘭縣礁溪鄉○○○○路號已經不記得了。被
    舉發人本來他自己唸姓名、地址及出生年月日，後來才拿出
    壹張『乙○○』的身分證。」、「（問：自稱甲○○的人有
    無出示身分證？）沒有。」、「（問：有無其他補充？）就
    我記憶，當初被舉發之人比在庭的異議人更高，而且頭髮比
    較短，身材比較壯。」等語（詳本院卷第22頁至第23頁），
    則異議人係遭他人冒用名義而遭舉發之情形非不可能。再參
    諸證人於訊問時之態度，顯然對該舉發事件留有印象，且證
    人明確表現違規人與異議人之長相並不相符，則異議人辯稱
    伊非本件違規之駕駛人一節，應屬可採。再者，經本院比對
    本件卷附之舉發違反道路交通管理事件通知單影本上「乙○
    ○」之簽名，與異議人於本件聲明異議狀、本院訊問筆錄之
    受訊問人欄所親自書寫之「乙○○」簽名，兩者不論運筆方
    式、筆畫特徵、書寫習慣，均顯然有所不同，應非出於同一
    人之筆跡所為，益證異議人所稱：舉發通知單上之「乙○○
    」簽名，並非伊所簽署等語，應非子虛。是審酌本案相關證
    據資料，尚難完全排除異議人所述之可能性，已使本院對於
    異議人是否有本案違規事實產生合理之懷疑，依前揭訴訟上
    之待證事實「倘有懷疑，則從被告之利益作解釋」之證據法
    則，自應作對異議人有利之認定。此外，復查無其他積極證
    據足以證明異議人行經有燈光號誌管制之交岔路口闖紅燈之
    情形，亦應作對異議人有利之認定，原處分機關遽認異議人
    有前開違規情事，裁處異議人上開罰鍰，即難認為允當，應
    認異議人之異議為有理由，由本院將原處分撤銷，另為異議
    人不罰之諭知。
五、據上論斷，應依道路交通案件處理辦法第20條前段，裁定如
    主文。
中    華    民    國    98    年    7     月    10    日
                  交通法庭  法  官  張育彰
以上正本證明與原本無異。
如不服本裁定，應於裁定送達後5日內，向本院提出抗告狀。（
應附繕本）
                            書記官  陳靜宜
中    華    民    國    98    年    7     月    10    日


司法院資訊處製作；財團法人民間司法改革基金會備份。
